【裁判字號】    89,上更(二),283
【裁判日期】    891003
【裁判案由】    偽造文書
【裁判全文】
臺灣高等法院高雄分院刑事判決          八十九年度上更(二)字第二八三號
    上  訴  人
    即  被  告  丁○○
    選任辯護人  錢師風
右上訴人因偽造文書案件，不服臺灣高雄地方法院八十五年度訴字第五一三號中華民
國八十五年八月二十八日第一審判決（起訴案號：臺灣高雄地方法院檢察署八十四年
度偵字第一九０七二號），提起上訴，經最高法院第二次發回更審，本院判決如左：
      主      文
原判決撤銷。
丁○○無罪。
      理      由
一、公訴意旨及其論據，如附件起訴書所載。
二、訊據上訴人即被告丁○○矢口否認有行使偽造私文書犯行，辯稱：該漁業發展基
    金會是少數人把持，不能代表永安鄉，中油撥款之二億二千萬元應由全體永安鄉
    民處置，而不應由少數人掌控，是絕大多數漁民不滿該基金會之設立，況陳情後
    ，經濟部曾要求永安鄉派人前往經濟部國營會協調，八十四年七月三十一日有十
    八人前往國營會協調，與會者有村長、鄉長、代表會主席、副主席等十八人，丁
    ○○僅為其中一人而已，足證陳情會係全鄉運動，八十四年一月五日之抗爭係為
    中油補助二億二千萬元被魏等房等人違法成立漁業發展基金會而生，絕非為任何
    新事實而抗爭，陳情人名冊非上訴人所偽造，亦無移花接木之事實情事，且八十
    四年一月五日當天有很多訴求，其有將本案陳情書草稿拿給民眾看並予說乙，因
    參與抗爭的人很多，難免有人不識字或沒聽到，未到場抗爭參與連署者，通常是
    民眾請家人帶章蓋印等語，並提出黃遜卿所寫之陳情書草稿原本附卷等語。
三、經查中油公司臺灣營業總處永安液化天然氣廠八十五年一月二十三日永政字第八
    五０一０二三三號函亦敘乙八十四年一月五日之抗爭，係緣於永安鄉漁會派人士
    爭取二‧二億元漁業發展基金之主導權失利（後由海撈派人士組成基金會），要
    求中油另提撥二十億基金，經數次協調不成所引起（見偵卷第三九頁）。且據證
    人黃遜卿證稱：有四個村長及十幾個漁民前去找其寫陳情書（見一審卷第八一頁
    ）；黃正枝證稱：村民說那筆基金（指二億二千萬元）弄到別人那裡去，他們不
    滿意，叫我們向中油抗爭，另外提撥二十億元，他們蓋章在陳情書上，叫我們幫
    他們陳情，村民知道陳情書之內容（見一審卷第三一、三二頁）；黃坤和證稱：
    村民是要問二億二千萬元的事，主要是要求中油另外提撥二十億元（見一審卷第
    三二頁）；陳志忠證稱；因山上居民不滿基金都由沿海居民使用，他們才發起這
    陳情內容，山上居民沒享受到基金，才會引起這件事，八十四年一月五日有看到
    村民拿章去蓋，有些人沒空，如家裡有五人，由二人代表，拿五個人章來蓋，是
    自己村民到自己那村蓋章（見一審卷第三三、三四頁），黃貴昌證稱：我母親說
    有人拿陳情書到我家，說要陳情者要蓋章，我母親說好像拿好多我們家人印章去
    蓋（見偵卷第三一頁），蘇益生證稱：當時是為二億二千萬而抗爭，當日未達成
    共識等語（見原審卷第三九頁），上訴人並於原審審判期日提出八十三年八月二
    十七日新港村村民代表會議記錄影本一件（原審卷第六七頁以下），指新港村村
    民因二億二千萬元基金分配不公，前已開會決定擴大抗爭，並授權上訴人處理陳
    情事宜。上開會議記錄及前述證人之證言，足以判斷永安鄉鄉民為八十四年一月
    五日之訴求所簽署之四份陳情連署書，是一併供本案陳情之用，上訴人為本案陳
    情自已得原連署民眾同意。
三、次查本件陳情人名冊係利用民國八十四年元月五日，永安鄉鄉民集體包圍中油公
    司永安液化天然氣廠時，將陳情書草稿（由村民黃遜卿所撰寫）及陳情人名冊，
    置於桌上，由各村分別簽名連署並由各村村長將名冊攜回整理，計新港村四八一
    名、永安村五九二名、永華村三０八名、鹽田村二九五名總計二０七六名，而後
    由新港村長即上訴人丁○○及永安村村長黃正枝、永華村村長黃坤和、鹽田村村
    長陳志忠共同具名向有關機關陳情，其內容即在主張魏等房等人未具漁民身份竟
    違背十三人小組決議，竟圖控制基金會擅組「高雄縣永安區沿岸漁民漁業發展基
    金會」，請予撤銷，並票選產生真正具備漁民代表身份者，共同重新組織超然基
    金會，此原為四村村長及全體鄉民之意願上訴人自無移花接木情事，上訴人僅基
    於村長之職責，代為整理名冊並恰以在陳上書列名在先，不能以整理名冊或列名
    在先，即推定名冊內容均為被告所為，雖告訴人丙○○、甲○○、戊○○及林淑
    玲、林保吉、林貞雄、蘇仙諾或供稱位在陳情人名冊用印，或供稱有蓋章僅知要
    向中油公司爭取補償金，不知有陳情書之內容云云，縱認實在，亦不能證乙上訴
    人有盜用、盜刻上述個人之印章，或乙知各人不同意陳情書內容，擅自將名冊加
    附於陳情書內，況本案陳情人高達二０七六人，要無刻意將上述七人即不同意之
    人列冊或盜刻、盜用其等印章之必要，此外又查無其他積極之證據，足認被告有
    上述犯行，原審不察，遽予論罪科刑，自有未洽，被告上訴為有理由。原判決應
    予撤銷改判，另為無罪之諭知。
據上論結，應依刑事訴訟法第三百六十九條第一項前段、第三百六十四條、第三百零
一條第一項，判決如主文。
本案經檢察官邱榮藏到庭執行職務。
中    華    民    國     八十九     年       十       月     三         日
                              臺灣高等法院高雄分院刑事第九庭
                                  審判長法官  張乙松
                                        法官  任森銓
                                        法官  江泰章
右正本證乙與原本無異。
如不服本判決，應於判決送達後十日內向本院提出上訴狀，其未述理由者並應於提
出上訴狀後十日內向本院補提理由書（應附繕本)。
                                      書記官  黃一秋
中    華    民    國     八十九     年       十       月     五         日
                                                                        Ｂ


司法院資訊處製作；財團法人民間司法改革基金會備份。
